臺灣屏東地方法院刑事判決　　　　　　　　　　　　　九十年度交易字第一五九號
　　公　訴　人　臺灣屏東地方法院檢察署檢察官
　　被　　　告　乙○○
　　右　一　人
　　選任辯護人　陳清朗
　　被　　　告　甲○○
右列被告等因過失傷害案件，經檢察官提起公訴（九十年度偵字第二○五九號、第三
一○五號），本院判決如左：
    主  文
乙○○、甲○○因過失傷害人，乙○○處拘役肆拾日，如易科罰金，以參佰元折算壹
日；甲○○處拘役伍拾伍日，如易科罰金，以參佰元折算壹日。
    事  實
一、甲○○於民國八十九年十二月十九日下午七時二十分許，駕駛車牌號碼Ｓ七—九
    七四三號自用小客車（銀灰色），沿台二十二線省道，由屏東縣里港鄉往高雄縣
    大寮鄉方向行駛；同一時間，乙○○亦駕駛車牌號碼Ｓ七—三０五五號自用小客
    車（白色），沿同一道路，與甲○○相反方向，由高雄縣大寮鄉往屏東縣高樹鄉
    行駛。兩車駕駛人於該路十七公里四百公尺之無號誌交岔路口彎道交會時，本應
    注意在劃有分向限制線路段，不得駛入來車車道，並不得超過該路段五十公里速
    限，且依當時情形又無不能注意之情事，惟甲○○竟以時速六十公里之速度超速
    行駛，並雙雙於轉彎處（全部或一部車體）侵入對方車道，以致兩車在甲○○所
    行駛之車道內發生對撞，甲○○因而受有頭部外傷腦水腫、下巴穿透傷、腹內出
    血、肝臟撕裂傷、右側橈骨骨折及右膝裂傷等傷害，乙○○則受有頭部外傷併撕
    裂傷及胸部挫傷等傷害。
二、案經乙○○、甲○○分別訴由台灣屏東地方法院檢察署檢察官偵查起訴。
    理  由
一、訊據被告甲○○固坦承其有過失，並供承肇事當時之行車時速為六十公里無訛，
    惟對於是否有占有乙○○來車車道及車禍之發生原因，則答稱：「沒有印象」、
    「不知道是如何發生的」等語。被告乙○○則否認有何過失，辯稱：本件車禍係
    因甲○○行經肇事地點時，突然左轉欲往九里路方向行駛，但在兩車距離十公尺
    處，又突然往右轉，致伊閃避不及，只得急向左轉而發生碰撞等語。經查：
    (一)本件車禍散落物及油漬乃分布在道路分向線附近，且甲○○行駛車道內之碎落
      物較多，乙○○行駛之車道僅有油漬而無明顯碎片，茲有現場照片六幀附卷可
      考（九十年偵字第二○五九號卷第十一、十二頁，道路交通事故調查報告表所
      繪事故現場圖之碎落物位置與現場照片內容不符），由此碎落物集中位置及兩
      車對撞瞬間散落物最多之常理推斷，兩車最初撞擊點應係在甲○○行駛之快車
      道內靠近分向線處，復參以兩車均為車頭「右側」毀損及兩車碰撞後，皆橫向
      停止於對向內側車道等情可知，兩車於最初撞擊點對撞前應均已有一部或全部
      車體侵入對方車道，方會導致兩車在甲○○之車道內以「右側」對撞，並於碰
      撞後滑轉橫向停止在對向車道。
    (二)被告乙○○雖否認其有過失，並以前揭情詞為辯，然觀諸案發現場照片，肇事
      兩車之前輪均朝向正前方，並無偏轉，由此可證夏、吳兩車乃係正面對撞，而
      非如被告乙○○所言係伊急向左轉閃躲時與突然向右偏轉之甲○○座車發生碰
      撞。且吳車以車速六十公里之高速行駛中，有無可能先向左轉後，再以極小之
      角度突然右轉？而乙○○既已目睹吳車兩次轉彎，則其應能掌握甲○○之動態
      ，及早閃避或減速慢行，何以會在未踩煞車（九十年偵字第二○五九號卷第十
      八頁，乙○○供詞參照）之情形下近距離與吳車正面對撞？故乙○○之前開辯
      詞，與事實及常理均有不符，應非可採。
    (三)至於台灣省車輛行車事故覆議鑑定委員會府覆議字第九○一一五六號覆議意見
      雖認為被告二人在劃有分向限制線路段互未保持安全間隔為肇事原因，然若兩
      車在此一情形下碰撞，依常理，應係車頭「左側」毀損（按：兩車對向會車時
      ，以左側最為接近），惟本件車禍事故，肇事兩車均以車頭「右側」受損情況
      最為嚴重，足知互未保持安全間隔並非本件事故發生原因，故前開覆議意見即
      難作為判斷雙方責任歸屬之依據。又本件經送中央警察大學鑑定結果雖認為「
      二車最初撞擊點係在乙○○行駛之車道」及「乙○○尚未發現肇事因素」，然
      因本件車禍之碎落物集中於東向西之內側快車道上（即甲○○行駛方向之快車
      道），並非西向東之車道，此有卷附照片可考，故前開鑑定報告以「．．車體
      散落物較集中於西向東之內側快車道上」，並因而推得「Ａ、Ｂ車兩車於西向
      東之內側快車道上發生碰撞」之結論即有誤會，又就二車最初撞擊位置、車禍
      後二車前輪均保持正向及均為車頭右側毀損之點觀察，被告乙○○於案發時顯
      然已侵入對向車道，故前開鑑定報告認為被告乙○○全然無肇事因素之結論，
      亦為本院所不採。
二、按汽車行車速度，依標誌或標線之規定，行經彎道及無號誌之交岔路口時，均應
    減速慢行，作隨時停車之準備，道路交通安全規則第九十三條第一項第四款定有
    明文，又汽車在劃有分向限制線之路段，不得駛入來車之車道內，同規則第九十
    七條第二款亦定有明文。被告乙○○、甲○○為領有駕駛執照之汽車駕駛人，自
    應注意遵守上開規定，且案發時地速限為五十公里、天候晴朗、夜間有照明、視
    距良好、無障礙物，有道路交通事故調查報告附卷可稽，堪認被告二人均無不能
    注意之情形，惟彼二人竟均疏於注意而侵入對方車道，甲○○並以六十公里之時
    速超速行駛，致發生碰撞受傷，故被告二人均有過失，實已灼然甚明。又告訴人
    乙○○、甲○○因車禍受有前開傷害，有前開道路交通事故調查報告表及診斷證
    明書二紙附卷可證，是告訴人所受傷害與被告之過失行為之間具有相當因果關係
    ，亦堪認定。本件事證明確，被告二人犯行洵堪認定，應依法論科。
三、核被告乙○○、甲○○所為均係犯刑法第二百八十四條第一項前段之過失傷害罪
    。茲審酌被告二人均無前科、素行良好，被告二人均受有傷害及車損，彼等受傷
    程度、被告甲○○除侵入對方車道外，尚超速行駛，過失程度較為重大、雙方就
    賠償金額未能達成協議，以致未能和解等一切情狀，爰分別量處如主文所示之刑
    ，並均諭知易科罰金之折算標準，以資警惕。
四、末查被告二人於行為後，刑法第四十一條規定已於九十年一月十日修正公布，依
    刑法第二條第一項前段規定，應適用新法，附此敘明。
據上論斷，應依刑事訴訟法第二百九十九條第一項前段，刑法第二條第一項前段、第
二百八十四條第一項、第四十一條第一項前段，罰金罰鍰提高標準條例第一條前段、
第二條，判決如主文。
中      華      民      國      九十一      年    七    月    二十五    日
                                      臺灣屏東地方法院交通法庭
                                          法  官   王以齊
右正本證明與原本無異。
如不服本判決應於收受本判決後送達後十日內向本院提出上訴書狀，其未敘述上訴理
由者，並得於提起上訴後十日內向本院補提理由書狀（均須按他造當事人之人數附繕
本 ）「切勿逕送上級法院」
                                          書記官   林天化
中      華      民      國      九十一      年    七    月    二十五    日
附錄本判決論罪科刑法條：
刑法第二百八十四條第一項
因過失傷害人者，處六月以下有期徒刑、拘役或五百元以下罰金，致重傷者，處一年
以下有期徒刑、拘役或五百元以下罰金。
